---
title: "Data Analysis RCBD in Zambia"
author: 
  - name: Bruna Moreno, Daniele Bononi, João Vitor Calvo, Renan Fantine
    affiliation:
      - name: Department of Genetics, ESALQ-USP
        city: Piracicaba, São Paulo, Brazil
format: 
  html:
    toc: true
    toc-location: left
    code-overflow: wrap
    code-fold: true
    fig-align: center
    fig-width: 10
    theme: 
      light: journal
      dark: darkly
    embed-resources: true

crossref: {}
---

```{r}
#| label: setup
#| include: false

knitr::opts_chunk$set(
  fig.show = "hold",
  warning = FALSE,
  message = FALSE,
  results = "hold")
```

```{r}
#| label: trials-data

# Loading packages
packages <- c("ggplot2", "patchwork", "tidyr", "dplyr", "purrr", "knitr", "kableExtra", "grid","ggcorrplot")
invisible(lapply(packages, library, character.only = TRUE))

# Loading phenotypic data (Zambia)
data = read.csv("https://raw.githubusercontent.com/mauricioaraujj/Pan_African_Trials_Network/refs/heads/main/data/data.csv", sep = ';') |> filter(COUNTRY == "Zambia")
```

```{r}
# Para datasets grandes, ajuste o número de bins
ggplot(data, aes(x = PH_R8)) +
  geom_histogram(bins = 100, fill = "steelblue", alpha = 0.7) +
  geom_vline(xintercept = mean(data$PH_R8, na.rm = TRUE), 
             color = "red", linetype = "dashed", size = 1) +
  geom_vline(xintercept = mean(data$PH_R8, na.rm = TRUE) + 
               c(-3, 3) * sd(data$PH_R8, na.rm = TRUE), 
             color = "orange", linetype = "dotted", size = 1) +
  labs(title = "Histograma com limites de outliers (±3σ)",
       x = "Valor", y = "Frequência") +
  theme_minimal()

# Criar histograma com boxplot abaixo
p_hist <- ggplot(data, aes(x = PH_R8)) +
  geom_histogram(bins = 100, fill = "steelblue", alpha = 0.7) +
  theme_minimal() +
  theme(axis.title.x = element_blank())

p_box <- ggplot(data, aes(y = PH_R8, x = "")) +
  geom_boxplot(fill = "steelblue", alpha = 0.7, outlier.color = "red", 
               outlier.size = 2, outlier.alpha = 0.5) +
  coord_flip() +
  theme_minimal() +
  theme(axis.title.y = element_blank(),
        axis.text.y = element_blank())

p_hist / p_box + plot_layout(heights = c(3, 1))
```
```{r}
## GY 
# Para datasets grandes, ajuste o número de bins
ggplot(data, aes(x = GY)) +
  geom_histogram(bins = 100, fill = "steelblue", alpha = 0.7) +
  geom_vline(xintercept = mean(data$GY, na.rm = TRUE), 
             color = "red", linetype = "dashed", size = 1) +
  geom_vline(xintercept = mean(data$GY, na.rm = TRUE) + 
               c(-3, 3) * sd(data$GY, na.rm = TRUE), 
             color = "orange", linetype = "dotted", size = 1) +
  labs(title = "Histograma com limites de outliers (±3σ)",
       x = "Valor", y = "Frequência") +
  theme_minimal()

# Criar histograma com boxplot abaixo
p_hist <- ggplot(data, aes(x = GY)) +
  geom_histogram(bins = 100, fill = "steelblue", alpha = 0.7) +
  theme_minimal() +
  theme(axis.title.x = element_blank())

p_box <- ggplot(data, aes(y = GY, x = "")) +
  geom_boxplot(fill = "steelblue", alpha = 0.7, outlier.color = "red", 
               outlier.size = 2, outlier.alpha = 0.5) +
  coord_flip() +
  theme_minimal() +
  theme(axis.title.y = element_blank(),
        axis.text.y = element_blank())

p_hist / p_box + plot_layout(heights = c(3, 1))

## Removendo outlier
df <- data|> 
  mutate (GY = case_when(
    GY == 10650.85 ~ NA,
    TRUE ~ GY
  )) |> 
  mutate(PH_R8 = case_when(
    PH_R8 == 0 ~ NA,
    PH_R8 == 0.0 ~ NA,
    PH_R8 == 308.33 ~ NA,
    TRUE ~ PH_R8
  ))

## Ajustando colunas
df$YEAR <- as.factor(df$YEAR)
df$loc <- as.factor(df$loc)
df$env <- as.factor(df$env)
df$check <- as.factor(df$check)
df$rep <- as.factor(df$rep)
df$gen <- as.factor(df$gen)
df$RAINFED <- as.factor(df$RAINFED)
```
USAR O DF COMO BASE DE DADOS!!! ELE JÁ ESTÁ FILTRADO

# Exercise 
Choose two traits. Perform data analysis of all trials in your dataset using a RCBD model. Justify your choice in using the treatment and the block effects as fixed or random. Report the variance component estimates, the hypothesis test results, the broad-sense heritability, the coefficient of experimental variation, and the selection candidates' **BLUPs and reliabilities**. Finally, compare the rankings between trials and speculate the reasons why they are different/similar. This task must be carried out within groups. 


# Introduction

USAR O DF COMO BASE DE DADOS!!! ELE JÁ ESTÁ FILTRADO
# Trait \#1 - GY

#Modelo completo - João
## Variance component estimates

## Hypothesis test

## Broad-sense heritability estimation

## Coefficient of experimental variation

#Modelo local 1 todos os anos - Bruna
## Variance component estimates

## Hypothesis test

## Broad-sense heritability estimation

## Coefficient of experimental variation

#Modelo local 2 todos os anos - Renan
## Variance component estimates

## Hypothesis test

## Broad-sense heritability estimation

## Coefficient of experimental variation

#Modelo ano 1 todos os locais - Bruna
## Variance component estimates

## Hypothesis test

## Broad-sense heritability estimation

## Coefficient of experimental variation

#Modelo ano 1 todos os locais - Renan
## Variance component estimates

## Hypothesis test

## Broad-sense heritability estimation

## Coefficient of experimental variation


USAR O DF COMO BASE DE DADOS!!! ELE JÁ ESTÁ FILTRADO
# Trait \#2 - PH
#Modelo completo - João
## Variance component estimates

## Hypothesis test

## Broad-sense heritability estimation

## Coefficient of experimental variation

#Modelo local 1 todos os anos - Bruna
## Variance component estimates

## Hypothesis test

## Broad-sense heritability estimation

## Coefficient of experimental variation

#Modelo local 2 todos os anos - Renan
## Variance component estimates

## Hypothesis test

## Broad-sense heritability estimation

## Coefficient of experimental variation

#Modelo ano 1 todos os locais - Bruna
## Variance component estimates

## Hypothesis test

## Broad-sense heritability estimation

## Coefficient of experimental variation

#Modelo ano 1 todos os locais - Renan
## Variance component estimates


# Discussion


A fazer

- filtrar os outliers do dataframe total para as duas características
- ajustar o modelo para todos os environments (modelo = $$ y = env + env/bloco + gen + gen*env + irrigação + \epsilon$$) - sendo env, gen e gen*env como aleatório.
- tabela para mostrar os locais nos anos que escolhemos para fazer (2) - estabilidade/adaptabilidade
- ajustar o modelo para cada local ao longo dos anos.
- ajustar o modelo para um ano qual é o melhor local.



se der tempo: estrutura de covariância entre anos/locais para identificar as correlações entre anos. Quanto mais próximos, maior. Tem covariância entre os anos.
